【裁判字號】    98,消債更,150
【裁判日期】    980526
【裁判案由】    更生事件
【裁判全文】
臺灣臺南地方法院民事裁定           98年度消債更字第150號
債務人  甲○○
代理人  楊淑惠律師
上列當事人因消費者債務清理事件聲請更生，本院裁定如下：
    主    文
聲請駁回。
聲請費用由債務人負擔。
    理    由
一、按債務人不能清償債務或有不能清償之虞者，得依本條例所
    定更生或清算程序， 清理其債務，消費者債務清理條例第3
    條定有明文。又聲請更生或清算不合程式或不備其他要件者
    ，法院應以裁定駁回之，但其情形可以補正者，法院應定期
    間先命補正，復為同條例第8條所明定。
二、本件聲請意旨略以：債務人有不能清償債務之情事，前已提
    出債權人清冊，以書面向最大債權金融機構國泰世華銀行股
    份有限公司（下稱國泰世華銀行）請求共同協商債務清償方
    案，國泰世華銀行提出分24期、年利率4%、每月還款新臺幣
    （下同）5,069元，然債務人尚有民間債務， 因此無法與國
    泰世華銀行成立協商。嗣後，債務人為謀解決本件債務，於
    98年2月27日委由律師再次發函國泰世華銀行 請求協商債務
    清償方案，竟遭以不符合此機制之申請資格為由遭退件。債
    務人無擔保或無優先權之債務總額未逾1,200萬元， 復未經
    法院裁定開始清算程序或宣告破產，為此，依消費者債務清
    理條例提出本件更生之聲請等語。
三、衡諸債之關係，係以當事人間之信賴關係為基礎，為社會經
    濟組織之重要支柱，故當事人於以法律行為追求自己之利益
    之際，亦應顧及對方之利益，並考量債權債務在社會上之作
    用，本於誠實及信用之原則，行使債權及履行債務。是對於
    已陷入經濟上困境之消費者，若任其於惡性循環之債務窘境
    中生存，將衍生嚴重之社會問題，難以維持安定之社會經濟
    秩序，故為兼顧債權人、債務人雙方之利益，對陷於經濟上
    困境之消費者，乃允其於消費者債務清理條例施行後，得選
    擇以重建型之更生程序或清算型之清算程序清理其債務，藉
    以妥適調整債務人與債權人及其他利害關係人間之權利義務
    關係，保障債權人獲得公平受償，並謀求消費者經濟生活之
    重建復甦機會。惟若債務人履行債務並無困難，僅係為圖謀
    減免債務，而不為債務之履行，自有違債權契約為誠信契約
    之本旨。
四、本件前置協商程序中，國泰世華銀行綜合評估每月應可還款
    5,069元，因債務人未能接受顯足以負擔之還款方案， 因此
    協商不成立，有協商不成立證明書1紙及債權銀行陳報狀1份
    在卷可稽，堪予採信。
五、債務人主張目前每月支出 個人基本生活費9,829元、房屋租
    金5,000元、扶養費4,000元，且尚有民間債權人永瓚開發建
    設股份有限公司債務32,625元，因此無法與債權銀行達成協
    商。經查：
    1.債務人97年3月至98年2月薪資共計291,702元， 有東又悅
      企業股份有限公司98年3月26日悅財字第0903001函檢附薪
      資表1份在卷可稽， 可知債務人平均每月收入24,308元，
      因此本院認債務人平均每月所得以24,308元 （291,702元
      ÷12月＝24,308元）為適當。
    2.債務人主張每月支出 個人基本生活費9,829元、房屋租金
      5,000元、扶養費4,000元。然查台灣省98年每月每人最低
      生活費係9,829元，有內政部歷年最低生活費一覽表1份在
      卷可稽，惟上開生活費標準係按照政府公布最近一年平均
      每人消費支出（包含食品費、衣著鞋襪費、房租水電費、
      家居管理費、醫療保健費、交通通訊費、娛樂教育費及雜
      項支出）百分之60訂定。本院採認9,829元之數額 係考量
      抗告人處於經濟頓之際，不應再有往常般消費行為，而應
      以維持最低基本生活支出為是，因此以平均消費支出之百
      分之60所得之數額作為最低基本生活支出應屬適當。債務
      人於履行債務期間本應節約省用，過較不寬裕之經濟生活
      ，並誠實勤勉地履行債務，以符合公平正義及誠信原則，
      因此本院認債務人與其配偶每月每人基本生活費用以9,82
      9元為已足。 另債務人主張每月須負擔扶養支出，經查：
      受扶養人平日生活均依附於扶養義務人，生活開支不若扶
      養義務人，因此本院參酌98年度綜合所得稅受扶養人每人
      免稅額以82,000元計算， 每人每月基本生活所需約6,900
      元。然扶養義務應由扶養義務人共同負擔（共2人）準此
      ，本院認抗告人每月支出扶養費以3,450元計算為適當。
    3.綜上，債務人每月收入24,308元 扣除個人生活費9,829元
      及扶養費3,450元後，剩餘11,029元， 足以負擔國泰世華
      銀行提出「每月還款5,069元」之債務清償方案。 縱債務
      人目前仍積欠永瓚開發建設股份有限公司債務32,625元，
      然以前揭收入扣除支出及協商金額後賸餘5,960元， 尚非
      不可與民間債權人（債權總額32,625元）再協商債務清償
      方案（永瓚開發建設股份有限公司自98年2月起 每月聲請
      法院強制扣薪7,513元，有東又悅企業股份有限公司98年3
      月26日悅財字第0903001函檢附薪資表1份在卷可稽），況
      且債務人金融債務部分已遲延6個月以上未繳， 若債務人
      有意償還民間債務，當在遲延繳納金融債務期間即可挪用
      部分金錢逐期清償民間債務，然債務人未有任何清償之行
      為，可知債務人應有能力與各債權人達成分期償還之協議
      ，惟債務人捨此不為，並主張其不能清償債務云云，自不
      足採。
六、綜上所述，債務人既非不能清償債務或有不能清償之虞，其
    更生之聲請即不符 消費者債務清理條例第3條所定要件，且
    上開欠缺又屬無從補正，依上開說明，自應駁回其更生之聲
    請，爰裁定如主文。
中    華    民    國    98    年    5     月    26    日
                          臺灣臺南地方法院民事第一庭
                                法  官  王 獻 楠
上為正本，係照原本作成。
如不服本裁定，應於裁定送達後10日內向本院提出抗告狀（須附
具繕本），並應繳納抗告費新台幣1,000元。
中    華    民    國    98    年    5     月    26    日
                                書記官  李 靜 怡


司法院資訊處製作；財團法人民間司法改革基金會備份。
